【裁判字號】    98,交聲,769
【裁判日期】    980727
【裁判案由】    違反道路交通管理處罰條例聲明異議
【裁判全文】
臺灣桃園地方法院交通事件裁定        98年度交聲字第769號
原處分機關  交通部公路總局新竹區監理所桃園監理站
異  議  人
即受處分人  甲○○
上列受處分人因違反道路交通管理處罰條例案件，對於原處分機
關中華民國98年03月02日所為之處分（原處分案號：桃監罰裁字
第裁52-DKD000684號）聲明異議，本院裁定如下：
    主  文
原處分撤銷。
甲○○不罰。
    理  由
一、原處分意旨略以：異議人即受處分人甲○○於民國98年01月
    20日11時06分許，將車牌號碼5U—7603號自用小客車停放於
    桃園縣八德市○○街公園旁，為桃園縣政府警察局交通隊員
    警逕行舉發「於身心障礙專用停車位違規停車」，並填掣桃
    警局交字第DKD000684 號違規通知單，異議人不服於98年01
    月20日向本站提出申訴，經轉請舉發單位調查結果，仍認異
    議人有上開違規行為，是本站乃依道路交通管理處罰條例第
    56條第1 項第10款之規定，以桃監罰裁字第裁52-DKD000684
    號裁決書裁處異議人罰鍰新臺幣（下同）1,200 元，於法應
    無不合。
二、聲明異議意旨略以：異議人確有於98年01月20日11時06分許
    ，將車牌號碼5U—7603號自用小客車停放於桃園縣八德市○
    ○街公園旁之殘障停車格內，係因專用停車位識別證滑落於
    前座椅子下，遂被視為未放置識別證而遭拖吊並罰款1,200
    元，爰依法聲明異議云云。
三、按汽車駕駛人停車時，於身心障礙專用停車位違規停車，處
    新臺幣600 元以上1200元以下罰鍰，第1 項第10款應以最高
    額處罰之，道路交通管理處罰條例第56條第1 項第10款、第
    3 項定有明文；又汽車停車時，在設有殘障者專用停車標誌
    處所，非殘障用車不得停放，道路交通安全規則第112 條第
    1 項第5 款亦定有明文；再公共停車場應保留2%比例做為身
    心障礙者專用停車位，車位未滿50個之公共停車場，至少應
    保留1 個身心障礙者專用停車位。非領有專用停車位識別證
    明之身心障礙者或其家屬，不得違規佔用，身心障礙者保護
    法第48條第1 項復規定甚明。是道路交通管理處罰條例第56
    條第1 項第10款規定之於身心障礙專用停車位「違規停車」
    ，其所謂之「違規停車」，依身心障礙者保護法第48條第1
    項、道路交通安全規則第112 條第1 項第5 款之規定，當係
    指非領有專用停車位識別證明之身心障礙者或其家屬佔用身
    心障礙者專用停車位，或非殘障用車在設有殘障者專用停車
    標誌處所停車者而言。且按道路交通管理處罰條例第56條第
    1 項第10款，係於90年1 月17日增訂，其立法目的，乃落實
    保障身心障礙者之停車權益，亦即為避免不具身心障礙身分
    之人，擅用專為殘障者設置之停車位而侵害身心障礙者應有
    之停車權利，此亦道路交通管理處罰條例第56條第4 項規定
    於身心障礙專用停車位違規停車者，以該條第1 項最高額罰
    鍰處罰之目的，是有關法規解釋，除文字解釋外，尚有立法
    意旨解釋，有關上開條款所謂之「違規停車」，觀其立法理
    由，係為落實保障身心障礙者之停車權益，況依身心障礙者
    保護法第48條第1 項、道路交通安全規則第112 條第1 項第
    5 款之規定，自以真正侵害身心障礙者停車權益之違規行為
    為限。
四、經查：
  (一)異議人於98年01月20日11時06分許，將車牌號碼5U—7603號
    自用小客車停放於桃園縣八德市○○街公園旁之身心障礙專
    用停車位內，並無置放專用停車識別證於擋風玻璃明顯處之
    事實，為異議人所不爭執，且有桃園縣政府警察局員警之採
    證照片9 幀在卷可參，此部分事實堪以認定。
  (二)內政部依據身心障礙者保護法第48條第2 項所頒訂之身心障
    礙者專用停車位設置管理辦法第9 條第1 項雖規定「使用身
    心障礙者專用停車位者，除掛有專用牌照之車輛外，應將專
    用停車位識別證置於汽車擋風玻璃明顯處或黏貼於機車車首
    ，以供查核檢驗」；惟查，異議人於受舉發後，既已提出身
    心障礙者專用停車位識別證附卷可參（有效期限：99年03月
    31日），證明其係合法將車停放於殘障車位，則原處分機關
    之疑義已清；而道路交通管理處罰條例第56條第1 項第10款
    、第3 項之規範目的在於避免未具身心障礙停車證之駕駛人
    違規佔用身心障礙專用停車位，並非為處罰未依規定放置身
    心障礙專用停車證以供查驗之身心障礙駕駛人而設，異議人
    先前停放車輛於身心障礙專用停車位之舉，當屬身心障礙之
    人使用專為其等設置之停車位，並非不具殘障身分之人擅用
    專用停車位以致侵害身心障礙者停車權利之情，於客觀上亦
    不違背道路交通管理處罰條例第56條第1 項第10款及該條第
    3 項「保護身心障礙者停車權益」之規定，自無加以處罰之
    必要。且受處分人疏未置放專用停車位識別證而專程至原處
    分機關說明舉證，並未增加執行職務員警之負擔與困擾，況
    其舉證已明確無訛，原處分機關未能斟酌上情，遽以依據道
    路交通管理處罰條例第56條第1 項第10款及第3 項之規定，
    裁處異議人罰鍰1,200 元之處分，尚有未洽，故本件異議為
    有理由，自應由本院將原處分撤銷，並自為裁定諭知異議人
    不罰。
據上論斷，依道路交通案件處理辦法第20條前段，裁定如主文。
中    華    民    國    98    年    7     月    27    日
                    臺灣桃園地方法院交通法庭
                        法  官  柯姿佐
以上正本證明與原本無異。
如不服本裁定，應於裁定送達後5 日內向本院提出抗告狀。
                        書記官  王明玉
中    華    民    國    98    年    7     月    28    日


司法院資訊處製作；財團法人民間司法改革基金會備份。
